【裁判字號】    92,台上,6324
【裁判日期】    921113
【裁判案由】    偽造文書等罪
【裁判全文】
最高法院刑事判決                              九十二年度台上字第六三二四號
    上   訴   人  台灣高等法院台南分院檢察署檢察官
    上訴人即被告  甲○○
    選 任辯護 人  曾仁勇律師
右上訴人等因被告偽造文書等罪案件，不服台灣高等法院台南分院中華民國九十年四
月三日第二審判決（九十年度上訴字第三號，起訴案號：台灣台南地方法院檢察署八
十八年度偵字第一三五三三、一四四八０號），提起上訴，本院判決如左：
    主  文
原判決關於損壞公物部分撤銷，發回台灣高等法院台南分院。
其他上訴駁回。
    理  由
一發回部分：
本件原判決認定上訴人即被告甲○○因竊盜案被捕，經警帶回台南縣警察局歸仁分局
文賢派出所時，因畏罪而另行起毀損公務員職務上掌管之物品之犯意，以頭部撞擊該
派出所辦公室辦公桌面之玻璃，致該玻璃破損等情。因而撤銷第一審關於損壞公物部
分之判決，改判論處被告損壞公務員職務上掌管之物品罪刑，固非無見。
惟查刑法第一百三十八條所謂公務員職務上掌管之物品，係指該物品因公務員本於職
務上之關係而掌管者而言，若與其職務無關，僅供日常使用之物品，縱予損壞，除論
以一般毀損罪外，亦難繩以該條之罪。又置於派出所辦公桌上之玻璃，一般均係屬於
行政單位所掌管，而與執行公務之警員職務無關。本件被告所毀損之桌上玻璃，原判
決事實欄並未明確認定記載係屬何一公務員職務上所掌管之物品，理由欄亦未予明
，竟遽按損壞公務員職務上掌管之物品罪論處，顯有可議。檢察官及被告上訴意旨指
摘上開部分違法，為有理由，應認有發回更審之原因。
二駁回部分：
(一)、行使偽造私文書部分：
查第三審上訴書狀，應述上訴之理由，其未述者，得於提起上訴後十日內補提理
由書於原審法院，已逾上述期間，而於第三審法院未判決前仍未提出上訴理由書狀者
，第三審法院應以判決駁回之，刑事訴訟法第三百八十二條第一項、第三百九十五條
後段規定甚明。本件被告不服原判決關於行使偽造私文書部分之判決，於民國九十年
五月九日提起上訴，並未述理由，迄今逾期已久，於本院未判決前仍未提出，依上
開規定其上訴自非合法，應予駁回。
(二)、竊盜及詐欺部分：
按刑事訴訟法第三百七十六條所列各罪之案件，經第二審判決者，不得上訴於第三審
法院，法有明文。本件被告所犯刑法第三百二十一條第一項第一、二、三款之加重竊
盜罪及第三百三十九條第一項之詐欺罪部分，核屬刑事訴訟法第三百七十六條第二、
四款之案件，依首開說明，既經第二審判決，自不得上訴於第三審法院。縱此部分與
行使偽造私文書部分有方法結果之牽連關係，為裁判上一罪，但行使偽造私文書部分
之上訴為不合法，本院應從程序上予以駁回，而無從為實體上判決，對於此部分之上
訴，亦無從適用審判不可分原則，為實體上審判，被告竟復提起上訴，顯為法所不許
，應予駁回。
(三)、損壞木門及脫逃部分：
按刑事訴訟法第三百七十六條所列各罪之案件，經第二審判決者，不得上訴於第三審
法院，法有明文。本件被告所犯刑法第一百六十一條脫逃罪及第三百五十四條毀損罪
部分，核屬刑事訴訟法第三百七十六條第一款之案件。依首開說明，既經第二審判決
，自不得上訴於第三審法院，被告竟復提起上訴，顯為法所不許，應予駁回。
據上論結，應依刑事訴訟法第三百九十七條、第四百零一條、第三百九十五條，判決
如主文。
中      華      民      國    九十二    年     十一     月     十三     日
                              最高法院刑事第十二庭
                                  審判長法官  陳  正  庸
                                        法官  賴  忠  星
                                        法官  王  居  財
                                        法官  張  清  埤
                                        法官  林  開  任
      右正本證明與原本無異
                                              書  記  官
中      華      民      國    九十二    年     十一     月     十八     日


司法院資訊處製作；財團法人民間司法改革基金會備份。
